【裁判字號】    97,交上易,29
【裁判日期】    970520
【裁判案由】    業務過失傷害
【裁判全文】
臺灣高等法院高雄分院刑事判決        97年度交上易字第29號
上  訴  人
即  被  告  乙○○
上列上訴人因業務過失傷害案件，不服臺灣高雄地方法院96年度
交易字第838 號中華民國97年1 月22日第一審判決（起訴案號：
臺灣高雄地方法院檢察署96年度偵字第25293 號），提起上訴，
本院判決如下：
    主  文
上訴駁回。
乙○○緩刑貳年。
    事  實
一、乙○○領有小型車職業駕駛執照，以駕駛營業小客車維生，
    係從事業務之人。於民國95年9 月28日上午9 時50分許，駕
    駛車牌號碼879-DH號營業用小客車，沿高雄市新興區○○○
    路由南往北方向行駛外側快車道，行經該路段與民生一路交
    叉路口，本應注意汽車行駛至交岔路口，轉彎車應讓直行車
    先行，且於轉彎之際，亦應注意右後方來車之情況，而依當
    時情形天候晴朗，日間有自然光線，路面乾燥無缺陷、視距
    良好、無障礙物，並無不能注意之情形，竟疏未注意，即貿
    然右轉擬循民生路東行，適逢右側有甲○○駕駛車牌號碼PI
    E-462 號重型機車沿同路同向亦行經該交叉路口，乙○○所
    駕駛之上開營業用小客車右前車頭撞及甲○○所駕駛上開重
    型機車之左側車身，致甲○○人、車俱倒，因而受有頭部外
    傷併腦震盪、上唇裂傷長0.5 ×0.4 ×0.4 公分、左臀部挫
    傷及擦傷、左下肢、右下肢、右手、右肘及左手多處擦傷等
    傷害。嗣乙○○肇事後，於偵查機關未發覺其犯罪之前，主
    動向據報到達現場處理之警員坦承肇事，自首而接受裁判。
二、案經甲○○訴由台灣高雄地方法院檢察署檢察官偵查起訴。
    理  由
壹、程序方面：
一、按被告以外之人（包括證人、鑑定人、告訴人、被害人及共
    同被告等）於審判外之陳述雖不符刑事訴訟法第159 條之1
    至之4 等四條之規定，而經當事人於審判程序同意作為證據
    ，法院審酌該言詞陳述或書面陳述作成時之情況，認為適當
    者，亦得為證據；當事人、代理人或辯護人於法院調查證據
    時，知有刑事訴訟法第159 條第1 項不得為證據之情形，而
    未於言詞辯論終結前聲明異議者，視為有前項之同意，刑事
    訴訟法第159 條之5 定有明文。立法意旨在於傳聞證據未經
    當事人之反對詰問予以核實，原則上先予排除。惟若當事人
    已放棄反對詰問權，於審判程序中表明同意該等傳聞證據可
    作為證據；或於言詞辯論終結前未聲明異議，基於尊重當事
    人對傳聞證據之處分權，及證據資料愈豐富，愈有助於真實
    發見之理念，且強化言詞辯論主義，使訴訟程序得以順暢進
    行，上開傳聞證據亦均具有證據能力。本件證人即告訴人甲
    ○○於警詢中為陳述，其性質雖屬傳聞證據，惟其未再於法
    院審理中為陳述，且查無符合刑事訴訟法第159 條之1 至之
    4 等前四條之情形，其所為之上開警詢筆錄內容，業經當事
    人於本院準備程序明示同意作為證據，本院審酌上開筆錄作
    成時，較無人情施壓或干擾，亦無不當取供之情形，認為以
    之作為本案之證據亦屬適當，是其於警詢中之證言自具有證
    據能力。
二、刑事訴訟法第159 條之4 第2 款所稱從事業務之人於業務上
    或通常業務過程所須製作之紀錄文書、證明文書，因係於通
    常業務過程不間斷、有規律而準確之記載，且大部分紀錄係
    完成於業務終了前後，無預見日後可能會被提供作為證據之
    偽造動機，其虛偽之可能性小，除非該等紀錄文書或證明文
    書有顯然不可信之情況，否則有承認其為證據之必要。醫院
    診斷證明書係病患就診或就醫，醫師就其診斷治療病患結果
    ，所出具之證明書。醫師法第17條規定，醫師如無法令規定
    之理由，不得拒絕診斷書之交付。醫師係從事醫療業務之人
    ，病患如純為查明病因並以接受治療為目的，而到醫療院所
    就醫診治，醫師於例行性之診療過程中，對該病患所為醫療
    行為，於業務上出具之診斷書，屬於醫療業務上或通常醫療
    業務過程所製作之證明文書，自該當於上開條款所指之證明
    文書。高雄市立聯合醫院診斷證明書，即係依此項規定所製
    作之驗傷診斷書，應屬刑事訴訟法第159 條第1 項「法律有
    規定」之傳聞證據之例外。（最高法院95年度台上字第5026
    號判決要旨參照）。另本件交通事故，警製「道路交通事故
    現場圖、道路交通事故調查報告表(一)(二)」亦屬刑事訴訟法第
    159 條之4 第1 款所示之文書，均有證據能力。
三、另按鑑定人由審判長、受命法官或檢察官就下列之人選任1
    人或數人充之：一就鑑定事項有特別知識經驗者。二經政府
    機關委任有鑑定職務者；鑑定之經過及其結果，應命鑑定人
    以言詞或書面報告；法院或檢察官得囑託醫院、學校或其他
    相當之機關、團體為鑑定，或審查他人之鑑定，並準用刑事
    訴訟法第203 條至第206 條之1 規定，刑事訴訟法第198 條
    、第206 條第1 項、第208 條第1 項分別定有明文。卷附高
    雄市政府交通局車輛行車事故鑑定委員會96年10月4 日鑑定
    意見書（見96年度偵卷第25293 號第3 頁），係檢察機關委
    託鑑定後所製作之鑑定報告，為刑事訴訟法第159 條第1 項
    所指例外情形，應有證據能力。
四、傳聞法則乃對於被告以外之人於審判外之言詞或書面陳述，
    亦即針對被告以外之人於審判外以言詞或書面所為之供述證
    據而為規範。卷附肇事現場蒐證照片，乃以科學、機械之方
    式，對於所拍攝內容所為忠實且正確之記錄，上開照片在性
    質上亦非供述證據，無刑事訴訟法第159 條第1 項規定之適
    用。
貳、實體方面：
一、訊據上訴人即被告乙○○直承上揭肇事事實不諱，於原審法
    院審理時亦同此供承無異，核與證人即告訴人甲○○於警詢
    指述情節大致相符；此外，復有高雄市政府警察局交通大隊
    所製道路交通事故現場圖、道路交通事故調查報告表(一)(二)、
    高雄市政府警察局交通大隊交通事故談話記錄表、高雄市立
    聯合醫院診斷證明書及照片在卷可憑（見96年度他字第2592
    號卷第3 頁至第5 頁、第17頁至第30頁）。按被告之自白，
    非出於強暴、脅迫、利誘、詐欺、疲勞訊問、違法羈押或其
    他不當方法，且與事實相符者，得為證據，刑事訴訟法第15
    6 條第1 項定有明文。亦即被告之自白係出於自由意思，且
    與事實相符者，即有證據能力，被告迭次自白，均係出於自
    由意志，自得採為本件判決之基礎。由上揭各證據資料研析
    ，足認被告之自白核與事實相符，本件事證明確。
二、按汽車行駛至交岔路口時，轉彎車應讓直行車先行，道路交
    通安全規則第102 條第1 項第7 款定有明文，此為一般駕駛
    人應注意並能注意之事項，被告既領有小型車職業駕駛執照
    ，則其就上開規定應已知之甚詳，自應確實遵守；而當時天
    候晴、日間自然光線、路面乾燥無缺陷、無障礙物，視距良
    好等情，亦有卷附道路交通事故調查報告表可參，故依當時
    天候及路況，被告並無不能注意之情事，是被告疏未注意上
    開規定，貿然右轉，致與證人甲○○發生車禍，顯見被告應
    有過失甚明。本件經送高雄市政府交通局車輛行車事故鑑定
    委員會後，亦同此認定「被告轉彎車未讓直行車先行為肇事
    原因」，有該委員會96年10月4 日鑑定意見書附卷可參（見
    96年度偵卷第25293 號第3 頁）。
三、按業務過失傷害罪之相當因果關係，係以行為人過失與被害
    人傷害間有相當因果關係而言。所謂相當因果關係，係指依
    經驗法則，綜合行為當時所存在之一切事實，為客觀之事後
    審查，認為在一般情形下，有此環境，有此行為之同一條件
    ，均可發生同一之結果者，則該條件即為發生結果之相當條
    件，行為與結果即有相當之因果關係。經查：被害人甲○○
    確因被告違反上開規定肇事之基礎原因行為，而受有如事實
    欄所示之傷害結果，有前開診斷證明書可參，是被告之過失
    行為與被害人之傷害結果間，應具有相當因果關係。綜上，
    本件罪證明確，被告犯行已堪認定，應依法論科。
四、按刑法上所謂業務，係指個人基於其社會地位繼續反覆所執
    行之事務，包括主要業務及其附隨之準備工作與輔助事務在
    內，此項附隨之事務，必須與其主要業務有直接、密切之關
    係者，始可包含在業務概念中，而認其屬業務之範圍。被告
    於警詢時供稱當時駕駛營業小客車，且高雄市政府警察局交
    通大隊交通事故談話記錄表記載被告有出示駕照，駕照種類
    為職業小客車，自屬以駕駛為業務之人。核被告所為，係犯
    刑法第284 條第2 項之業務過失傷害罪。又被告於肇事後犯
    罪未被發覺前，留在現場，向到場警員表明為肇事者而接受
    裁判之情事，業據被害人於警詢中證稱在卷（見96年度他字
    第2592號卷第15頁倒數第5 行至第6 行）合於自首要件，依
    刑法第62條前段規定，減輕其刑。
五、原審依刑法第284 條第2 項前段、第62條前段、第41條第1
    項前段，中華民國96年罪犯減刑條例第2 條第1 項第3 款、
    第7 條，並審酌被告為職業小客車司機，轉彎車疏未讓直行
    車先行而肇事致告訴人受傷，事後自首接受裁判之態度等一
    切情狀，量處有期徒刑3 月。又查被告犯罪時間，係在96年
    4 月24日以前，所犯符合中華民國96年罪犯減刑條例第2 條
    第1 項第3 款減刑之規定，爰於裁判時減其宣告刑二分之一
    為有期徒刑1 月又15日，並均依法諭知如易科罰金，以新台
    幣1000元折算壹日之折算標準。認事用法尚無不合，量刑亦
    稱妥適，被告上訴意旨並不否認犯罪，指摘原判決尚未和解
    不當，並無可取，為無理由，應予駁回。
六、查被告未曾因故意犯罪受有期徒刑以上刑之宣告，有卷內前
    科表可查，且此次因過失犯罪，於本院審理期間已與被害人
    達成民事和解，賠償損害，有和解筆錄可按，且已履行部分
    給付完畢。經此偵審程序教訓，應知警惕諒無再犯之虞，本
    院認所宣告之刑，以暫不執行為適當，併諭知緩刑2 年，以
    勵自新。
據上論斷，應依刑事訴訟法第368 條、刑法第74條第1 項第1 款
，判決如主文。
本案經檢察官劉玲興到庭執行職務。
中    華    民    國    97    年    5     月    20    日
                  刑事第二庭  審判長法  官  林正雄
                                    法  官  黃壽燕
                                    法  官  陳啟造
以上正本證明與原本無異。
不得上訴。
中    華    民    國    97    年    5     月    20    日
                                    書記官  彭筱瑗
附錄本件論罪科刑法條：
中華民國刑法第284條
因過失傷害人者，處6 月以下有期徒刑、拘役或5 百元以下罰金
，致重傷者，處1 年以下有期徒刑、拘役或5 百元以下罰金。
從事業務之人，因業務上之過失傷害人者，處1 年以下有期徒刑
、拘役或1 千元以下罰金，致重傷者，處 3 年以下有期徒刑、
 拘役或2 千元以下罰金。


司法院資訊處製作；財團法人民間司法改革基金會備份。
